【裁判字號】    91,交易,477
【裁判日期】    921110
【裁判案由】    過失傷害
【裁判全文】
臺灣高雄地方法院刑事判決                        九十一年度交易字第四七七號
    公  訴  人  臺灣高雄地方法院檢察署檢察官
    被      告  乙○○○
    選任辯護人  洪茂松律師
                林樹根律師
                邱麗妃律師
右列被告因過失傷害案件，經檢察官提起公訴（九十年度偵字第二一０九０號），本
院判決如左：
    主  文
乙○○○無罪。
    理  由
一、公訴意旨略以：被告乙○○○係位於高雄市三民區○○○路七六六號蓮誠企業股
    份有限公司（下稱蓮誠公司）之負責人，蓮誠公司自民國（下同）七十六年起，
    即於上址面向大順二路方向之出入口近人行道處，設置活動式鐵門一座，被告本
    應注意鐵門維修情事，竟疏未注意而自鐵門設置至今全然未加維修，復未保持鐵
    門滑軌之順暢，致告訴人甲○○於八十九年十月十九日下午一時許坐於該鐵門前
    方人行道上休息時，該鐵門突然朝人行道之方向倒下，並自背後壓及告訴人，導
    致告訴人因而受有第十二胸椎爆炸性骨折合併脊髓病變，下肢重度殘障之重傷害
    ，故認被告涉犯刑法第二百八十四條第一項後段之過失重傷罪嫌等語。
二、公訴意旨無非以告訴人之指訴、告訴人受有第十二胸椎爆炸性骨折合併脊髓病變
    之傷害、被告疏未注意前開活動鐵門之維修及保持輪軌之順暢而致鐵門傾倒等情
    ，為論罪之依據。訊之被告對於其係蓮誠公司之負責人，且在該公司面向大順二
    路方向之出入口近人行道處設有活動式鐵門一座等情，固為坦承，然堅詞否認犯
    行，並辯稱：上開活動鐵門自七十六年設置至今，狀況穩固未曾傾倒，亦無故障
    而需修理，且鐵門輪軌間並無設置木棍，再若係鐵門傾倒自背後壓及告訴人，告
    訴人應無全身僅受有第十二胸椎爆炸性骨折而無其他外傷之可能，足見告訴人之
    受傷並非鐵門傾倒壓及所致等語。
三、按犯罪事實應依證據認定之，無證據不得認定犯罪事實，刑事訴訟法第一百五十
    四條第二項定有明文。又事實之認定，應憑證據，如未能發現相當證據，或證據
    不足以證明，自不能以推測或擬制之方法，為裁判基礎，且認定犯罪事實所憑之
    證據，雖不以直接證據為限，間接證據亦包括在內，然無論直接證據或間接證據
    ，其為訴訟上之證明，須於通常一般之人均不致有所懷疑，而得確信其為真實之
    程度者，始得據為有罪之認定，倘其證明尚未達此一程度，而有合理之懷疑存在
    而無從使事實審法院得有罪之確信時，即應由法院為諭知被告無罪之判決，最高
    法院四十年台上字第八六號、七十六年台上字第四九八六號判例意旨可資參照。
    經查：
    (1)告訴人迭於偵訊及審理中陳稱：我當天要去現場做查看電信局的管路有無接合
      之通管工程，與雇請我去查線之吳松約在蓮誠公司附近之貨運行見面，讓他帶
      領我去看是要查哪個地方，我開中華電信的工程車載工人丙○○一同前去，車
      停在蓮誠公司鐵門（即前開活動式鐵門）前面之馬路上，丙○○在車上休息，
      我就下車到該蓮誠公司鐵門前方那棵樹之樹蔭下休息，我坐下來是整個身體坐
      在紅磚道上，雙腳並沒有伸到馬路邊，面向馬路，因為我要看吳松有沒有來，
      我坐下來尚未抽完一根煙，突然後面就有東西倒下壓到我，我整個上身就往前
      疊在我的雙腳上，我當時下半身已經沒有感覺，上半身好像胸部很悶，快喘不
      過氣，我當時無法動彈，所以我根本也不曉得是什麼東西壓到我，直到工人丙○○跑來幫我把壓著我的鐵門稍微要撐高叫我趕快出來，因為鐵門很重，他說
      他快撐不住了，我就用兩隻手硬爬爬出來，我先叫工人丙○○拿手機給我，我
      打電話給我哥哥陸強生叫他過來，不久吳松就來了等語（見偵查卷第七十三頁
      正面及背面、審理卷第六十九頁正面及背面），且證人丙○○亦於偵訊及審理
      時中詳稱：當天我和告訴人早上去小港那邊查管路，做到下午快一點時，到出
      事之地點，因承包商即吳松叫我們去出事地點對面的那條馬路附近查管路，當
      天我和告訴人開兩人座之貨車前去，因為不知道工作之地點在哪裡，我們跟吳
      松約一點半在出事地點旁的中南貨運行見面，我們到時約一點左右，車子停在
      出事地點前面人行道旁邊告訴人下車買礦泉水給我，我一直坐在車子上，沒有
      下車，他拿礦泉水給我後，因為我一直看前面故不知告訴人去何處，我打開礦
      泉水瓶蓋剛要喝時，就聽到外面的右邊傳來告訴人「唉」一聲很大聲，出去一
      看就看到蓮誠公司之鐵門壓在告訴人身上，當時告訴人被鐵門壓成人朝向前面
      人行道，他的整個上半身被鐵門壓住而往前疊在他的雙腳上，他的雙腳也是伸
      直叉開朝人行道，胸部已經往前而貼在地面，上半身連頭整個被鐵門覆蓋住，
      我見狀就趕快用手把鐵門要撐起一個空隙讓他出來，告訴人就用手慢慢撐住地
      面爬出，爬出來後，他的下半身都沒有反應，我就打電話給他大哥，他大哥打
      電話叫救護車，甲○○從鐵門爬出來後，吳松就來了等語（見偵查卷第六十六
      頁背面、第六十七頁），再證人吳松於審理中證稱：當天我們約下午一點左右
      ，約在民族路跟大順路口見面，工作地點就在民族路跟大順路口，我要請告訴
      人工作之地點在事發地點對面對向車道那邊，我跟告訴人並未明確約定在要哪
      一戶前見面，我到要請甲○○工作地點時，想說時間到了，人怎麼還沒來，我
      想說他會不會中午在樹下休息，遂開車沿路找，我開到事發地點對面時，就看
      到甲○○倒在人行道上，旁邊有一個他的師傅，我就下車到事發現場看，現場
      在人行道上倒了一個有欄杆的鐵門，告訴人倒在倒下之鐵門之前方，面朝上倒
      著，我問他發生何事，他說被鐵門壓到，他說壓到腰，並說他剛要坐在人行道
      上時背後之上開鐵門就倒下來壓到他，是他的師傅把他拉出來的等語（見審理
      卷第一０五頁），且證人即警員丁○○於審理中證稱：我於當天下午五點多接
      獲陸強生通知說他弟弟即告訴人被鐵門壓到，請我到現場處理，我到現場後看
      到鐵門已經扶正，現場都沒有人，我就陪陸強生到醫院去瞭解告訴人受傷情形
      ，當時告訴人躺在醫院等待手術中，我有問他如何受傷，他說當時他們在那邊
      工作，現場還有一個工人在發財車上休息，告訴人要坐下來靠著鐵門休息，鐵
      門倒下壓到他，上開工人把鐵門扶起來，才將被鐵門壓著之告訴人救出等語（
      見審理卷第六十八頁），再者被告於審理中亦坦稱：八十九年十月十九日下午
      四時許，我在大陸接到蓮誠公司之師傅電話告知有人被鐵門壓到等語（見審理
      卷第十九頁），且證人即蓮誠公司之員工袁伯期除證稱：八十九年十月十九日
      下午三時許，老板兒子跟我說鐵門倒了，叫我和另外一位師傅三人一起把鐵門
      扶正，幫忙扶正時老板兒子有向我說鐵門倒下有壓到人，該人送醫院等語外，
      經檢視告訴人提出之上開鐵門倒於地面之相片二幀，亦確認係當時鐵門倒於地
      面之情況無誤等語（見審理卷第一三二頁、一三三頁，又該告訴人提出之相片
      ，見臺灣高雄地方法院檢察署九十年度他字第一二六六號偵查卷第五頁），此
      外，告訴人確於八十九年十月十九日下午二時六分許因主訴被鐵門壓傷，經檢
      查為外傷致第十二胸椎骨折合併脊髓病變，下半身完全癱瘓，先送博正醫院後
      轉至財團法人長庚紀念醫院高雄分院（下稱長庚高雄分院）治療之情，有博正
      醫院九十一年九月二十三日九十一博人字第九六號函、長庚高雄分院九十年十
      二月二十一日（９０）長庚院高字第四０二六號函及函附之病歷卷可稽（分見
      偵查卷第二十八頁至第六十三頁、審理卷第四十八之二頁）。至於法務部法醫
      研究所固認為告訴人上開受傷係某個點之撞擊，不能想像係整片門等語，有該
      所九十二年二月十九日法醫理字第０九二００００三五五號函可參（見審理卷
      第一一六頁、一一七頁），然該所亦認為告訴人之受傷，係因外傷性且自背後
      突然發生未及防備所致，而此與前開告訴人及證人丙○○所陳之告訴人係遭鐵
      門自背後壓及之情形相符，復依前揭被告及證人吳松、丁○○、袁伯期所陳情
      節綜合觀察，仍可推認告訴人應係遭上揭鐵門傾倒壓及背部而受傷。從而，依
      前所述，告訴人指稱其係因遭前開蓮誠公司之鐵門突然朝人行道之方向倒下並
      自背後壓及告訴人，方才導致告訴人受有第十二胸椎爆炸性骨折合併脊髓病變
      ，下肢重度殘障之重傷害等語，應堪信為真實。
    (2)告訴人固因遭蓮誠公司之鐵門倒下並自背後壓及，始造成上開傷害情形，惟被
      告業堅詞該鐵門自七十六年設置迄今，均完好無損，僅須粉刷油漆，從未曾傾
      倒等語，且證人袁伯期亦證稱：該鐵門設置至少十年，為蓮誠公司之車輛進出
      口，由我負責於早上八時上班時開啟、下午五時下班後關閉，為讓車輛進出，
      從開啟至關閉這段期間都不會有人去拉動鐵門，在八十九年十月十九日之前鐵
      門從未曾傾倒過，連颱風天也未倒下，且鐵門均未曾因故障而修理過，只曾粉
      刷油漆而已，設置以來鐵門及下方滑軌均未曾改變或更換等語（見審理卷第一
      三二頁號至第一三三頁背面），再者經檢察官現場勘驗，試拉該鐵門發現無法
      簡單予以移動，有檢察官九十一年三月五日勘驗筆錄可稽（見偵查卷第七十八
      頁背面），復經本院至現場勘驗，發現該鐵門係鋼鐵材質，透過下方之滑輪、
      滑軌左右移動，最上端至地面之高度為二百十二公分、上下二根橫桿間之距離
      為一百九十九公分、鐵門寬度為四百九十九公分、下方平行之二根橫桿間之距
      離為八十八公分、滑軌間之距離為六十六公分，經本院法官、辯護人洪茂松律
      師及告訴人之姐陸月英合三人之力推移鐵門，需大力始能將鐵門推動，且顯然
      無法以一人之力量即可將鐵門推倒，有本院九十二年六月六日勘驗筆錄、勘驗
      當時拍攝之相片七幀和繪製之鐵門圖、勘驗現場圖各一份可憑（見審理卷第一
      二九頁正面、背面、第一三五頁至第一三七頁），足見上開鐵門應極為穩重，
      並非易於傾倒之物，且整體結構相當完整，推移行進亦屬正常，並未見有何毀
      壞或傾斜不穩之跡象，從而，公訴人雖指被告疏於注意該鐵門之維修等語，惟
      依上開所述，鐵門極為穩固完整，實難認該鐵門有何維修失當之徵象，且公訴
      人就被告如何疏於注意該鐵門之維修一事，並未具體說明，亦未提出任何證據
      資料可供參憑，自無從認為被告有何疏於注意維修之情事。再依前揭告訴人提
      出之鐵門傾倒於地之相片，於滑軌間固見有二根木棍，且公訴人亦據以指稱本
      件事故之發生無法排除鐵門滑輪滑動時卡住木棍致懸空傾倒等語，惟被告堅詞
      鐵門並無上開二根木棍之設置，而證人袁伯期亦證稱：我記得鐵門應無上開二
      根木棍等語（見審理卷第一三二頁），且縱然有上開二根木棍存在，該二根木
      棍對於鐵門之滑行有何影響？是否足以造成鐵門出現懸空傾倒之情形？均未見
      公訴人就此提出任何證據資料以供參酌，且依前所述，該鐵門係鋼製，即使合
      三個成人之力量，猶須大力始能推動，該鐵門本身已十分穩重，亦即在使用鐵
      門之過程中，並未見有何須使用上揭二根木棍助益之必要，則該二根木棍與鐵
      門之使用間是否具有關連性，已容存疑，更何況依前揭證人袁伯期所證，該鐵
      門從早上八時上班時開啟至下午五時下班後關閉之期間，為讓車輛進出，這段
      期間均無人去拉動鐵門，而本件事發當時係下午一時許，係位於鐵門固定開啟
      而無須移動之期間，且告訴人亦稱在事發當時並無印象有汽車從鐵門處進出等
      語（見審理卷第一三三頁背面），從而，上開二根木棍與鐵門之使用，未見有
      何具體之關連，且在事發當時亦未見有外力拉移鐵門於軌道上滑動之跡象，則
      如此穩重之鐵門係因滑動中滑輪卡住木棍之原因導致懸空傾倒此等情事，實無
      明確具體之證據為證，尚無從僅因上開告訴人提出之相片內之鐵門滑軌上見有
      二根木棍，即遽以推認鐵門必因滑輪卡住木棍而傾倒。綜上所述，公訴人以被
      告未注意維修鐵門及保持鐵門輪軌之暢通，為認定被告存有過失之理由，尚難
      認業舉證達令人確認無疑之程度，從而，無從確認被告存有過失，並不能令其
      擔負過失致重傷害之刑責，揆諸首揭法條規定及判例意旨，既不能證明被告犯
      罪，自應為無罪之諭知。據上論斷，應依刑事訴訟法第三百零一條第一項，判
      決如主文。
中      華      民      國    九十二    年     十一     月      十      日
                                  臺灣高雄地方法院刑事第三庭
                                  審判長法  官    黃仁松
                                        法  官    高思大
                                        法  官    陳威龍
右正本證明與原本無異。
如不服本判決，應於判決送達後十日內，向本院提出上訴狀。
                                        書記官    張家瑜
中      華      民      國    九十二    年     十一     月      十一    日


司法院資訊處製作；財團法人民間司法改革基金會備份。
